【裁判字號】    90,易,1799
【裁判日期】    901018
【裁判案由】    誣告
【裁判全文】
臺灣臺中地方法院刑事判決                          九十年度易字第一七九九號
    公  訴  人  臺灣臺中地方法院檢察署檢察官
    被      告  甲○○
右列被告因誣告案件，經檢察官提起公訴（九十年度偵續字第二０六號），本院判決
如左：
    主  文
甲○○無罪。
    理  由
一、公訴意旨略以：被告甲○○明知其所簽發泛亞商業銀行第一四○六─四帳號，票
    號0000000號、0000000號，票面金額均為新台幣（下同）十二萬
    元，發票日分別為民國八十八年五月五日、八十八年六月五日之支票二紙，係其
    簽發交付中台有線播送系統股份有限公司（下稱中台公司），用以支付廣告播出
    費用，且由中台公司負責人乙○○持有中，並未遺失。未料，因中台公司經營權
    之爭，自稱亦為中台公司負責人之鄭朝欽，告知甲○○不承認其前開簽發之支票
    ，且該支票已由乙○○侵占等語，甲○○為阻止前開支票之兌現，乃連續於八十
    八年五月五日、八十八年六月三日向泛亞商業銀行謊報上開支票已於不詳時地遺
    失，申報掛失止付，並向台中市警察局第五分局，未指定犯人，誣告他人侵占遺
    失物罪，因認被告涉有刑法第一百七十一條第一項之誣告罪嫌云云。
二、按犯罪事實，應依證據認定之，無證據不得推定其犯罪事實；不能證明被告犯罪
    者，應諭知無罪之判決，刑事訴訟法第一百五十四條、第三百零一條第一項分別
    定有明文。又誣告罪之成立，以行為人有誣告之故意為要件，因而誣告罪必以故
    意捏造不實之事，誣告他人犯罪始克成立，若有出於誤會或懷疑有此事實而為申
    告，而告訴人本缺乏誣告之故意，則難成立誣告罪名。再者，認定不利於被告之
    事實須依積極証據，苟積極證據不足為不利於被告事實之認定時，即應為有利於
    被告之認定，更不必有何有利之證據，蓋刑事訴訟制度受「倘有懷疑，則從被告
    之利益為解釋」、「被告應被推定為無罪」原則所支配，故得為訴訟上證明者，
    無論為直接或間接證據，須客觀上於吾人一般社會生活經驗均不致有所懷疑，而
    達於確信之程度者，且除認定被告犯罪之外，無從本於同一事證為其他有利於被
    告之合理推斷，始可據為有罪之認定，倘其證明尚未達於確信之程度，而有合理
    可疑存在時，即難據對被告為不利之認定，換言之，在「法律判斷」上，即不能
    為被告有罪之認定。
三、訊據被告甲○○固坦承有於右揭時地掛失前述支票之事實，但堅決否認有誣告之
    犯行，辯稱：因中台公司股東鄭朝欽與乙○○有經營權的糾紛，鄭朝欽打電話給
    伊說支票已經被乙○○捲款潛逃拿走了，叫伊不要讓支票兌現，乙○○捲款潛逃
    拿走了，伊支票原係交給莊啟豐，所以伊有問莊啟豐如何處理，莊啟豐只說要伊
    讓票兌現，但莊啟豐與乙○○都不到公司處理，鄭朝欽又不承認錢是付給中台公
    司的廣告費。八十八年五、六月份，中台公司的鄭朝欽有幫伊播廣告，伊又開支
    票給鄭朝欽，乙○○與鄭朝欽兩人都拿票來法院告伊，變成伊要重複給付，所以
    伊兩邊都拒付，要等他們兩邊協調好再確定要付給誰。又為保障自己的權利，才
    依照鄭朝欽所言去辦理掛失止付。遺失票據申報書是來法院寫的，當初伊不知道
    侵占遺失物罪的意思，因鄭朝欽說支票是被乙○○侵占，所以伊認為不可能是竊
    盜，遂把遺失票據申報書上的竊盜罪劃掉云云。經查，證人鄭朝欽於檢察官八十
    九年七月二十日偵訊時證稱：「我是在八十八年三月間打電話給甲○○要他來公
    司，我有和他說公司之現金及支票，公司經理乙○○侵占潛逃了，要他想辦法不
    要讓支票兌現。：：我和他說我不承認那些帳，被告有說他要去掛失支票，他也
    另外開了三張支票給公司由我收受，：：因是我告訴他說乙○○侵占了支票他才
    會去掛失，而且乙○○涉嫌侵占之事情我也對他提出了告訴」等語，經核與被告
    所辯相符，並有本院臺中簡易庭八十九年度中簡字第三０五九號鄭朝欽訴請甲○
    ○給付票款之民事判決書一份在卷可憑，足認被告所辯非虛，堪予採信。而被告
    辦理掛失止付時，係於票據掛失止付通知書上之『票據掛失止付實際緣由』欄記
    載「該公司人員（經理）侵占公款潛逃」，於遺失票據申報書上之『票據喪失日
    期及地點』亦記載「該公司人員（經理）侵占公款潛逃」或「該公司人員侵占公
    款」，此有票據掛失止付通知書影本、遺失票據申報書各二紙在卷可憑，雖其復
    於遺失票據申報書上報請警局協助偵查侵占遺失物罪嫌，然該遺失票據申報書就
    前開文字係事先印妥：「本人簽發（執有）右列票據，現已遺失（被竊），除申
    請付款人止付外，相應報請鈞局協助偵查侵佔遺失物（竊盜）罪嫌，如有偽報情
    事，本人應負左列責任，：：」等語，再由申報人依具體情況圈選，參以被告同
    時於遺失票據申報書上之『票據喪失日期及地點』記載「該公司人員（經理）侵
    占公款潛逃」或「該公司人員侵占公款」等情以觀，足認被告係依證人鄭朝欽之
    告知，主觀上認為前揭支票已為告訴人乙○○「侵占」而「遺失」，始填載遺失
    票據申報書，並將「被竊」、「竊盜」等文字刪除，請求警察機關協助偵查侵佔
    遺失物罪嫌，其主觀上應無誣告他人犯罪之故意。再者，由被告於票據掛失止付
    通知書及遺失票據申報書上具體記載之「該公司人員（經理）侵占公款潛逃」之
    內容，警察機關亦可立即知悉該支票並未遺失，而不致對該支票之持票人展開侵
    佔遺失物罪嫌之偵查。綜上所述，被告主觀上既無誣告他人之犯意，客觀上又無
    使他人因而有受刑法第三百三十七條侵占遺失物罪嫌追訴之可能，此外復查無其
    他積極事證足資證明被告確有誣告犯行，揆諸前開說明，自難遽對被告為不利之
    認定，爰依法為其無罪之判決。
據上論斷，應依刑事訴訟法第三百零一條第一項，判決如主文。
中      華      民      國      九十      年      十      月    十八    日
                                        法  官    陳  慧  珊
右正本證明與原本無異。
如不服本判決，應於送達後十日內向本院提出上訴狀 （須附繕本） ，上訴於台灣高等
法院台中分院。
                                        書記官
中      華      民      國      九十      年      十      月    十八    日


司法院資訊處製作；財團法人民間司法改革基金會備份。
